臺灣臺南地方法院刑事判決　　　　　　　100年度訴字第148號
公　訴　人　臺灣臺南地方法院檢察署檢察官
被　　　告　許縈駿
指定辯護人　本院公設辯護人林宜靜
上列被告因違反毒品危害防制條例案件，經檢察官提起公訴（99
年度偵字第11187號）本院判決如下：
    主  文
許縈駿持有第一級毒品，累犯，處有期徒刑壹年。扣案之海洛因
捌包（含包裝袋，淨重拾壹點陸參公克，純質淨重肆點伍玖公克
）均沒收銷燬之。
    事  實
一、許縈駿前因犯妨害風化等罪，經法院判處有期徒刑10月確定
    ，於民國95年11月3 日執行完畢，詎猶不知悔改，明知海洛
    因為毒品危害防制條例第2 條第2 項第1 款所列管之第一級
    毒品，依法不得無故持有，竟基於持有第一級毒品海洛因之
    犯意，於99年7 月19日1 時30分許，在高雄市○○路台糖加
    油站附近，以新臺幣（下同）8 萬元之代價，向綽號「小陳
    」之不詳姓名之人，購入第一級毒品碎塊狀之海洛因8 包（
    淨重11.63 公克，驗餘淨重11.58 公克，空包裝總重2.88公
    克，純度39.48%、純質淨重4.59公克）無故而持有之。嗣於
    99年7 月21日13時44分許，許縈駿騎乘機車行經臺南市○○
    路313 巷16號前，因形跡可疑為警攔查，經許縈駿同意自行
    打開背包供警查看，而發現上開毒品，連同其所有之行動電
    話5 支（含0000000000、0000000000、0000000000
    00000000000000000000等門號晶片卡）、67815 元均扣案
    ，始悉上情。
二、案經臺南市政府警察局第六分局報請臺灣臺南地方法院檢察
    署檢察官偵查起訴。
    理  由
壹、證據能力部分：
一、按被告以外之人於審判外之言詞或書面陳述，除法律有規定
    者外，不得作為證據，刑事訴訟法第159 條第1 項定有明文
    。本件證人A1之警詢筆錄，被告及其辯護人不同意列為證據
    （見本院卷第10頁），且無刑事訴訟法第159 條之2 或第15
    9 條之3 之情形，是依刑事訴訟法第159 條第1 項規定，無
    證據能力，但仍得作為彈劾證據，用來爭執或減損被告、證
    人陳述之證明力（最高法院97年度台上字第483 號、第67號
    判決意旨參照）。
二、次按被告以外之人於審判外之陳述，雖不符刑事訴訟法第15
    9 條之1 至第159 條之4 之規定，而經當事人於審判程序同
    意作為證據，法院審酌該言詞陳述或書面陳述作成時之情況
    ，認為適當者，亦得為證據；又當事人、代理人或辯護人於
    法院調查證據時，知有第159 條第1 項不得為證據之情形，
    而未於言詞辯論終結前聲明異議者，視為有前項之同意，刑
    事訴訟法第159 條之5 定有明文。而刑事訴訟法第159 條之
    5 之立法意旨在於傳聞證據未經當事人之反對詰問予以核實
    ，原則上先予排除。惟若當事人已放棄反對詰問權，於審判
    程序中表明同意該等傳聞證據可作為證據；或於言詞辯論終
    結前未聲明異議，基於尊重當事人對傳聞證據之處分權，及
    證據資料愈豐富，愈有助於真實發見之理念，上開傳聞證據
    亦均得資為證據。經查，本案其餘所引用之供述證據及具有
    傳聞性質之書面證據，本院準備程序及審判程序提示予檢察
    官、被告及其辯護人均表示對於證據能力無意見，同意列為
    證據（見本院卷第31頁），經審酌上開證據製作時之情況，
    並無違法不當之情事，認為以之作為證據應屬適當，且採納
    為證據，尚無礙於被告與辯護人於程序上之彈劾詰問權利，
    而認上開證據（含傳聞證據）合於刑事訴訟法第159 條之5
    等規定，具有證據能力。至於其餘非供述證據均經法定程序
    取得，無不得為證據之情形，自亦有證據能力，合先敘明。
貳、實體部分：
一、上開被告許縈駿持有第一級毒品海洛因之事實，業據其於警
    詢、偵查及本院審理時均坦承不諱，並有臺南市政府警察局
    第六分局扣押筆錄、扣押物品目錄表、查獲之照片在卷可佐
    （見警卷第7-8 頁、第14-15 頁）。又被告為警查獲本案時
    ，當場扣得被告所持有之碎塊狀檢品8 包，經送法務部調查
    局鑑定結果認均該8 包檢品，均含有第一級第6 項毒品海洛
    因成分，屬第一級毒品（淨重11.63 公克，驗餘淨重11.58
    公克，空包裝總重2.88公克，純度39.48%、純質淨重4.59公
    克），有該局濫用藥物實驗室99年8 月23日調科壹字第0992
    318940號鑑定書在卷（見偵A 卷第30頁），足徵被告自白與
    事實相符，被告上開犯行洵堪認定，本案事證明確，應依法
    論罪科刑。
二、查海洛因係毒品危害防制條例第2 條第2 項第1 款所規定之
    第一級毒品，不得非法持有，被告竟仍非法持有，故核其所
    為，係犯毒品危害防制條例第11條第1 項之持有第一級毒品
    罪。公訴人認被告係涉犯毒品危害防制條例第4 條第1 項之
    販賣第一級毒品罪，而據予起訴，然此部分尚屬不能證明（
    詳後述），但因販賣第一級毒品與持有第一級毒品罪間，具
    高低度行為之實質上一罪關係，是公訴人起訴販賣第一級毒
    品部分之同時，就其持有毒品之低度犯行，應認已在起訴範
    圍之中，此部分既為起訴效力所及，法院自應予以審究，此
    與刑事訴訟法第300 條之變更規定無涉。又被告有如事實所
    載之前案紀錄，有臺灣高等法院被告前案紀錄表在卷可參，
    其於受有期徒刑之執行完畢後，5 年內故意再犯本件有期徒
    刑以上之罪，為累犯，應依刑法第47條第1 項之規定加重其
    刑。茲審酌被告素行非佳，有臺灣高等法院被告前案紀錄表
    1 份附卷可考，暨其持有毒品之目的、數量，坦承持有毒品
    之犯後態度，生活狀況、智識程度等一切情狀，量處如主文
    所示之刑，以示懲儆。查獲之海洛因8 包（淨重11.63 公克
    ，驗餘淨重11.58 公克，空包裝總重2.88公克，純度39.48%
    、純質淨重4.59公克）係本案查獲之第一級毒品，不問屬於
    犯人與否，均應依毒品危害防制條例第18條第1 項前段之規
    定宣告沒收銷燬之。至於查獲時已包裝海洛因之分裝袋8 包
    ，與其上沾黏之海洛因已無法完全分離，併依據上述規定沒
    收銷燬之。至送鑑定用罊之毒品，顯已滅失，自無庸再為沒
    收之諭知。另扣案之現金67815 元、行動電話5 支（含00
    00000000、0000000000、0000000000000000000000
    00000000等門號晶片卡）等物，均非違禁物，且非供持有第
    一級毒品所用之物，均不另為沒收之諭知，附此敘明。、
    不另為無罪之諭知部分：
一、公訴意旨另以：被告許縈駿明知海洛因係毒品危害防制條例
    所明定之第一級毒品，不得非法持有、販賣或轉讓，竟仍基
    於販賣第一級毒品海洛因之意圖，於99年7 月19日1 時30分
    許，在高雄市○○路台糖加油站附近，以8 萬元之代價，向
    綽號「小陳」之不詳姓名之人，販入上開第一級毒品碎塊狀
    之海洛因8 包無故而持有之，以伺機出售海洛因。嗣於99年
    7 月21日13時44分許，許縈駿騎乘機車行經臺南市○○路31
    3 巷16號前，因形跡可疑為警攔查，發現上開毒品，並扣得
    其所有之行動電話5 支（含0000000000、0000000000、
    000000000000000000000000000000等門號晶片卡）、
    67815 元，因認被告涉犯毒品危害防制條例第4 條第1 項販
    賣第一級毒品罪。
二、按犯罪事實應依證據認定之，無證據不得認定犯罪事實，刑
    事訴訟法第154 條第2 項定有明文。其次，認定不利於被告
    之證據須依積極證據，苟積極證據不足為不利於被告事實之
    認定，即應為有利被告之認定，更不必有何有利之證據；被
    告否認犯罪所持之辯解，縱屬不能成立，仍非有積極證據足
    以證明其犯罪行為，不能遽為有罪之認定；且認定犯罪事實
    所憑之證據，雖不以直接證據為限，間接證據亦包括在內，
    然而無論直接或間接證據，其為訴訟上之證明，須於通常一
    般之人均不致有所懷疑，而得確信其為真實之程度者，始得
    據為有罪之認定（最高法院30年上字第816 號、76年台上字
    第4986號判例意旨參照）。
三、公訴意旨認定被告許縈駿涉犯販賣第一級毒品之犯行，無非
    以：(一)被告坦承於上開時、地，以8 萬元之價格，自「小陳
    」之人購入第一級毒品海洛因，而被告於99年7 月21日為警
    查獲警採集尿液送驗，其尿液並無海洛因代謝物之陽性反應
    ，顯見被告並無施用第一級毒品海洛因之習慣，然其第1 次
    竟購買高達8 萬元之海洛因，顯非供自己施用，如無利可圖
    ，當無冒遭判重罪之風險販入大量昂貴且自己不需要之海洛
    因而隨身攜帶。(二)證人A1之證述前於99年4 月及同年7 月間
    某日，在台南市安平區「沙卡里巴」附近，以行動電話SIM
    卡向被告交易海洛因各一次。(三)被告無業卻持有0000000000
    、0000000000、0000000000、0000000000、0000000000門號
    之行動電話，其除對行動電話用途供詞反覆外，依上開5 個
    門號均有使用之記錄，符合一般販毒者持有多支行動電話已
    逃避查緝之特性。(四)0000000000門號行動電話、0000000 公
    用電話通聯記錄、臺南市○○路7-11超商前公用電話相片，
    足以證明A1曾以公用電話與被告聯繫之事實。(五)證人A1向台
    灣大哥大、遠傳、中華電信申辦行動電話之查詢資料，足以
    證明A1曾於99年3 月30日1 天內申請數個門號，堪認其稱以
    行動電話門號晶片卡換取海洛因一情可信為真等資為論據。
    經查：
  (一)證人A1證述曾向許縈駿購買毒品證詞有瑕疵，且無其他補強
    證據擔保其指證之真實性：
    1.證人A1於99年9 月3 日偵查時固證稱：0000000000號行動
      電話門號是伊所申請，但不是伊所使用，因吸毒沒錢，才
      申請手機易付卡交換使用，一張易付卡可以換1500元海洛
      因，上開門號好像在99年4 月1 日下午4 、5 點時在沙卡
      里巴公廁交換。伊使用公用電話撥打許縈駿0000000000號
      行動電話與許縈駿聯繫，最後一次是在99年7 月初，在台
      南市○○路與長北街的全家便利商店前撥打許縈駿持用之
      0000000000號行動電話與他聯繫，伊給現金3000元，購買
      1 小包，交易地點在沙卡里巴。伊前後共持5 張易付卡給
      許縈駿換海洛因，申請到就會換，申請之門號忘記了，有
      威寶、遠傳、台灣大哥大，7-11的OPEN將，伊前後向許縈
      駿購買大概10次毒品（見偵A 卷第129-130 頁）。於本院
      審理時證述：0000000000號門號於99年4 月1 日申辦，並
      於交給許縈駿，許縈駿即公訴保存卷第17頁指認卡上伊所
      指認之人（見本院卷第94頁）
    2.然經警員清查被告為警查獲時扣案行動電話5 支（含00
      00000000、0000000000、00000000000000000000
      0000000000）之通聯記錄，證人A1所述其於99年4 月1 日
      申辦之0000000000號行動電話（見偵A 卷第117 頁）與被
      告許縈駿為警查獲時持用之0000000000行動電話有76筆通
      話記錄（見偵A 卷第121 頁），則該門號是否確由證人A1
      交付被告許縈駿並由被告許縈駿使用，已有疑義。
    3.再證人A1所述於99年7 月初曾在台南市○○路、長北街口
      「全家便利超商」或台南市○○路與海安路口「7-11便利
      商店」，與被告持用之0000000000聯繫購買毒品，然經警
      清查成功路與長北街口全家便利商店編號「0000000 」、
      電話號碼「0000000 」及台南市○○路、海安路口「7-11
      便利超商」投卡兩用之公用電話編碼「0000000 」、電話
      號碼「0000000 」通聯記錄，均無交集。99年10月12日偵
      查時證人A1證稱：「（警察之前問你何處打電話給許縈駿
      跟他換海洛因。）是海安路與成功路的便利商店打的，但
      電話不是上次講的那一支。那一支電話我記不起來，我很
      久沒有打」、「（是否為0000000000？）應該是這支」「
      （警察當天有給你看過當天該公用電話有2 通通聯打給許
      縈駿，一通7 月3 日、一通7 月17日。是否這兩天打的？
      ）對阿」。是依證人A1上開之證述可知，就其如何於99年
      7 月間與被告聯繫購買毒品，其初始之供述，顯與員警查
      得之資料不符，迄員警提示台南市○○路、海安路口處「
      7- 11 便利超商」外公用電話99年7 月3 日與同月17日之
      通聯記錄後，方又改稱係撥打其記不起來之0000000000行
      動電話與被告聯繫，其證詞之可信性已值存疑。況縱認該
      通聯紀錄（見偵B 卷第117 頁）屬實，然該通聯紀錄僅能
      證明證人A1與被告確有通話之事實，尚難直接佐證被告有
      於上開公訴意旨所述之時、地販賣第一級毒品海洛因予證
      人A1之行為。
    4.又檢察官依A1身分證號碼查詢其曾申請之門號資料，A1於
      99年3 月30日至99年6 月13日確曾申辦0000000000在內之
      中華電信、台灣大哥大、遠傳、威寶電信等5 個門號（見
      偵C 卷第65頁證物袋），然被告為警查獲時，並無上開門
      號扣案，是被告許縈駿是否曾收受並持用上開門號SIM 卡
      ，亦屬無法證明。
    5.綜上，證人A1雖證述向被告購買毒品多次，並曾以行動電
      話SIM 卡向被告購（換）買海洛因，惟其證述內容有瑕疵
      ，且卷內並無其他具體之通訊監察譯文可佐，無法作為補
      強證據，擔保證人A1上開證詞之真實性，是公訴人據此主
      張證人A1供述其於99年4 月及7 月間某日向被告購買第一
      級毒品海洛因係屬事實，難謂可採。
  (二)又販賣毒品罪，須行為人有營利之意圖為其構成要件之一，
    本案經檢察官依扣案之上開電話調閱通聯紀錄並傳訊與之有
    通聯紀錄之證人葉明元、陳乃瑜、蔡建南、力瑛隨、林美源
    、陳眉秀、阮金鳳、陳秀鑾、蔡旻益（見偵B卷第1頁至第75
    ），上開證人均證稱未曾向被告購買第一級毒品海洛因等情
    明確。是本案卷內亦無任何證人或事證指明被告係於何時、
    地，以何方式或價格販賣毒品於何對象，更無證據足以證明
    被告於買入海洛因毒品後，欲以何價格出售於何人，以供認
    定被告具有為賺取買賣價差利潤之營利販毒行為，亦難逕認
    被告具有販賣毒品之犯行。
  (三)再者被告始終供稱扣案毒品係擬供自己施用，而扣案之行動
    電話達5 支，於現代人之使用頻率而言，縱有違常，然被告
    施用毒品及購入毒品原屬違法行為，其以多支行動電話，藉
    以逃避查緝、隱匿犯行，亦屬合理，尚難僅以警方扣得上開
    行動電話門號多具，即遽謂被告有意圖販賣而販入第一級毒
    品海洛因之犯意。
  (四)公訴人另以被告為警查獲後，經採尿送驗，係呈嗎啡陰性反
    應，足見其並無施用海洛因，更無每日施用海洛因1 次之習
    慣，是其有販賣毒品之事實云云。然被告於本案查獲時尿液
    經檢驗有甲基安非他命陽性反應，有長榮大學尿液確認報告
    附卷可參（見偵A 卷第136 頁），足見其有施用毒品之行為
    ，被告亦自承偶有施用海洛因，本次想說一次買多一點，比
    較不會危險等語（見偵B 卷第120 頁、本院卷第103 頁、10
    4 頁）。按正常人之海洛因一般劑量為每4 小時施用5 至10
    毫克（純品）（即每日30至60毫克），其最低致死劑量為20
    0 毫克（若單次使用超過此劑量即有致命之可能性）惟久用
    成癮者對該等藥物產生耐藥性，其程度因個人體質、使用頻
    率與接觸時間之長短而異，可使其致死劑量增至數倍或10倍
    以上，此有行政院衛生署管制藥品管理局93年10月1 日管檢
    字第0930009353號函可參（載於法官辦理刑事案件參考手冊
     (一) 第313 頁）。經查，依本件查獲之海洛因數量（合計
    驗前淨重11 .63公克、純度39.48 ％、純質淨重4.59公克）
    ，依該函所載正常人之每日最高劑量60毫克（純品）施用耐
    受量計算，上開海洛因可供施用約76日，如以較寬之標準，
    即以成癮者每日使用量200 毫克計算，上開海洛因亦可供施
    用約23日，被告持有之海洛因數量並未遠超過一般施用毒品
    者單為供施用所持有之數量，被告辯稱日後供己施用，亦非
    無據。
  (五)綜上，本案證人A1之證詞既有瑕疵，且無其他補強證據得擔
    保其真實性，而卷附之通聯紀錄、扣案物品等，亦無法證明
    被告係意圖營利而販入毒品，非為供己施用，復查無其他積
    極證據足以認定被告有公訴人所指之販賣第一級毒品之犯行
    ，惟此部分與上開持有毒品經論罪科刑部分，具有高低度行
    為之實質上一罪關係，爰不另為無罪之諭知。
據上論斷，應依刑事訴訟法第299條第1項前段，毒品危害防制條
例第11條第1項、第18條第1項第1項前段，刑法第11條、第47條
，判決如主文。
本案經檢察官楊書琴到庭執行職務。
中    華    民    國    100    年    11    月    15    日
                   刑事第九庭    審判長法  官  鍾邦久
                                       法  官  包梅真
                                       法  官  黃堯讚
以上正本證明與原本無異。
如不服本判決應於收受本判決後10日內向本院提出上訴書狀，並
應敘述具體理由。其未敘述上訴理由者，應於上訴期間屆滿後20
日內向本院補提理由書狀（均須按他造當事人之人數附繕本）「
切勿逕送上級法院」。
                                      書記官   許雅華
中    華    民    國   100    年    11    月    16    日
附錄本案論罪科刑法條：
毒品危害防制條例第11條：
持有第一級毒品者，處 3 年以下有期徒刑、拘役或新臺幣 5 萬
元以下罰金。
持有第二級毒品者，處 2 年以下有期徒刑、拘役或新臺幣 3 萬
元以下罰金。
持有第一級毒品純質淨重十公克以上者，處 1 年以上 7 年以下
有期徒刑，得併科新臺幣 1 百萬元以下罰金。
持有第二級毒品純質淨重二十公克以上者，處 6 月以上 5 年以
下有期徒刑，得併科新臺幣 70 萬元以下罰金。
持有第三級毒品純質淨重二十公克以上者，處 3 年以下有期徒
刑，得併科新臺幣 30 萬元以下罰金。
持有第四級毒品純質淨重二十公克以上者，處 1 年以下有期徒
刑，得併科新臺幣 10 萬元以下罰金。
持有專供製造或施用第一級、第二級毒品之器具者，處 1 年以
下有期徒刑、拘役或新臺幣 1 萬元以下罰金。